【裁判字號】    90,簡上,63
【裁判日期】    900601
【裁判案由】    遷讓房屋
【裁判全文】
臺灣臺中地方法院民事判決  九十年度簡上字第六三號
    上  訴  人  乙○○
    被上訴  人  甲○○
右當事人間請求遷讓房屋事件，上訴人對於中華民國九十年一月八日本院豐原簡易庭
八十九年度豐簡字第六００號第一審判決提起上訴，本院判決如左：
    主      文
上訴駁回。
第二審訴訟費用由上訴人負擔。
    事      實
甲、上訴人方面：
一、聲明：
（一）原判決廢棄。
（二）被上訴人第一審之訴及假執行之聲請均駁回。
二、陳述：除與原審判決書所載者相同茲予引用外，補稱：
（一）上訴人自民國（下同）七十二年七月一日起即向被上訴人以不定期租賃方式承
      租系爭坐落台中縣豐原市○○路二八三巷四八弄八號如附圖之房屋，約定租金
      每月新台幣（下同）二千五百元，每月一日給付一次，為兩造所不爭執。本件
      所爭執者，乃被上訴人捏造事實，捏稱上訴人自八十七年十一月份起即未付租
      金計至八十九年五月份止已積欠被上訴人十九期，合計四萬七千五百元。凡此
      事實不但有悖常理，而且與經驗法則大相逕庭。試想上訴人向被上訴人承租系
      爭房屋已達二十年之久，每月給付租金一次，租金只有二千五百元，故每次均
      以現金支付，兩造基於二十年之信用關係，且住址相同，收取租金甚為方便，
      根本未曾簽發收據，倘若上訴人有連續積欠十九期租金，被上訴人豈有連續一
      年半之久未曾催告之理，且上訴人於收到被上訴人之催告函後，亦立即以豐原
      郵局存証信函第六二四號、第八七０號函答覆，明指被上訴人主張積欠十九個
      月租金乙節完全是一派胡言，內容完全與事實不符，亦有存証信函二件為憑，
      原審未詳查上訴人已主張有按期給付租金，被上訴人自有負舉証之責說明何以
      上訴人若連續十九期未付租金，其何以未曾催告或主張任何權利，顯見原審判
      決不但違反証據法則，而且與人情常理經驗法則不合，依法自無可採。
（二）對於遷讓房屋部分不爭執，上訴人已於九十年一月九日搬離系爭房屋。
三、證據：援用原審之立證方法。
乙、被上訴人方面：
一、聲明：如主文所示。
二、陳述：除與原審判決書所載者相同茲予引用外，補稱：
（一）上訴人自八十七年十一月分起即未再繳租金。
（二）上訴人雖已搬遷，但房屋上鎖，且屋內尚有上訴人堆放之物品。
三、證據：援用原審之立證方法。
    理      由
一、本件被上訴人於原審起訴主張上訴人自七十二年七月一日起即向被上訴人以不定
    期租賃方式，承租被上訴人所有坐落台中縣豐原市○○路二八三巷四八弄八號如
    附圖一所示Ａ部分面積０．００九００一公頃、Ｂ部分面積０．００二九一八公
    頃、如附圖二所示Ｃ部分面積０．００一六三八公頃房屋（下稱系爭房屋），約
    定租金每月二千五百元，應按月於每月一日給付，惟被告自八十七年十一月份起
    即未付租金，計至八十九年五月份止，已積欠被上訴人十九期租金，合計四萬七
    千五百元，因此被上訴人於八十九年五月九日以台中淡溝郵局第一三七五號存証
    信函催告應於文到後七日內給付租金，惟上訴人仍置之不理，被上訴人乃再於八
    十九年六月廿六日以台中淡溝郵局第一九二二號存証信函向上訴人聲明終止租約
    ，按承租人積欠租金，除以擔保金抵償外，達二個月以上時，出租人得收回房屋
    ，土地法第一百條第三款定有明文；而上訴人向被上訴人承租系爭房屋，自八十
    七年十一月份起至八十九年六月卅日止，共積欠租金二十期，合計五萬元；而兩
    造之租約既已依法終止，上訴人自應將系爭房屋返還予被上訴人，並給付積欠之
    租金五萬元；且上訴人於租賃契約終止後仍繼續占用系爭房屋未還，致使被上訴
    人受有相當於租金即每月二千五百元之損害，為此依租賃契約之法律關係提起本
    件訴訟。上訴人則對於有向被上訴人以不定期方式租賃本件系爭房屋之事實不爭
    執，惟辯稱伊有給付租金至八十九年八月份等語，資為抗辯。
二、按當事人主張有利於己之事實者，就其事實有舉證之責任，民事訴訟法第二百七
    十七條前段定有明文。所謂舉證係指就爭訟事實提出足供法院對其所主張者為有
    利認定之證據而言，若所舉證據，不能對其爭訟事實為相當之證明，自無從認定
    其主張為真正。又原告於起訴原因已有相當之証明，而被告於抗辯事實並無確實
    証明方法，僅以空言爭執者，當然認定其抗辯事實之非真正，而應為被告不利益
    之裁判（最高法院十八年上字第一六七九號判例可資參照）。本件上訴人既抗辯
    並未積欠被上訴人租金，租金繳至八十九年九月份等語，被上訴人否認，依上開
    說明，則上訴人就此抗辯事實，應先負舉證之責任。惟上訴人迄今僅提出其配偶
    黃惠玉之証詞証稱被上訴人有向其配偶按月收取租金等語（見九十年三月九日準
    備程序筆錄），查証人與上訴人乃夫妻關係，其所作証言難免有迴護上訴人之嫌
    ，在証人無法提出其他相關証據証明確有收取租金等情，尚難以証人之証言即採
    為對上訴人有利之認定；又上訴人主張被上訴人應先就何以未曾催告上訴人給付
    十九期未付租金等事實負舉証責任，上訴人所主張係對民事訴訟法証據法則有所
    誤解，附此敘明。
三、末查，上訴人確已積欠被上訴人租金達二期以上，而經被上訴人催告後仍不給付
    ，已為終止契約之意思表示等事實，亦堪認屬實。是被上訴人本於租賃契約之法
    律關係，請求上訴人遷讓房屋及給付積欠之租金五萬元，並自八十九年七月一日
    起至遷讓房屋之日止，相當於每月租金額二千五百元計算之損害金，洵屬正當。
    原審為上訴人敗訴之判決，核無違誤，上訴人意旨，指摘原判決不當，求為廢棄
    改判，為無理由，其上訴應予駁回。
四、本件事證已臻明確，另兩造其餘攻擊防禦方法，已無礙於本院上開審認，本院自
    毋庸逐一論駁，均附此敘明。
五、據上論結，本件上訴為無理由，依民事訴訟法第四百三十六條之一第三項、第四
    百四十九條第一項、第七十八條，判決如主文。
中      華      民      國    九十      年      六      月      一      日
                                  臺灣臺中地方法院民事第一庭
~B審判長法官  王重吉
~B法      官  林麗真
~B法      官  廖穗蓁
右為正本係照原本作成
不得上訴。
中      華      民      國    九十      年      六      月      四      日
~B法院書記官


司法院資訊處製作；財團法人民間司法改革基金會備份。
